臺灣臺中地方法院民事判決　　　　　　 100年度訴字第1140號
原　　　告　陳玲鈺
被　　　告　何月清
　　　　　　楊錦清
上列當事人間請求損害賠償事件，於民國100年8月30日言詞辯論
終結，本院判決如下：
    主      文
被告楊錦清應給付原告新台幣肆拾萬元。
被告何月清應給付原告新台幣肆拾萬元。
原告其餘之訴駁回。
訴訟費用新台幣貳萬貳仟貳佰元，由被告連帶負擔新台幣捌仟捌
佰捌拾元，餘由原告負擔。
本判決第一項、第二項均得假執行。
    事實及理由
一、被告楊錦清、何月清均經合法通知，未於言詞辯論期日到場
    ，核無民事訴訟法第386條各款所列情形，應依原告之聲請
    ，由其一造辯論而為判決。
二、原告起訴主張：
  (一)原告與被告楊錦清為夫妻，於民國(下同)84年12月30日結
      婚後，原告在家，相夫教子，勤儉持家，家庭幸福美滿，
      並育有1子，目前年約16歲。嗣於95年7月間，被告楊錦清
      因病在台中市順天綜合醫院住院治療時與中國大陸籍女子
      何月清認識，被告何月清明知被告楊錦清為有配偶之人，
      意利用其年輕貌美，能言善道，色誘被告楊錦清，要求被
      告楊錦清陪同四處旅遊，並申辦手機供其使用，而被告楊
      錦清受迷惑，經常不在家，不知去向，手機也不通，原告
      不得已先後於97年5月間及98年2月間委請徵信公司人員尋
      找，始發現被告2人已在外租屋同居(租屋地點已換4個)，
      發生性關係，且無視原告之存在，被告楊錦清經常藉故與
      原告爭吵後即離家，對原告及小孩造成不良影響，甚至不
      願意支付子女就讀國中之學雜費及補習費，致其整天在家
      玩電腦，成績一落千丈。
  (二)又被告2人先後多次在台中市○區○○路之被告何月清租
      住處，及台中市○區○○路之富仙大飯店等處通(相)姦，
      並於98年4月16日凌晨1時10分許，在上開富仙大飯店611
      號房通(相)姦時為原告會同警員查獲，原告依法提出刑事
      告訴後，被告2人經臺灣臺中地方法院檢察署(下稱臺中地
      檢署)檢察官聲請簡易判決處刑後，原告同意原諒被告楊
      錦清而撤回告訴，經鈞院刑事庭以98年度易字第1768號刑
      事判決為公訴不受理，另被告何月清則經鈞院刑事庭於98
      年10月15日以98年度簡字第1090號刑事簡易判決判處有期
      徒刑2月，並分別確定在案。詎被告楊錦清除替被告何月
      清繳納罰金外，被告2人仍繼續在台中市○區市○路某處
      同居，被告楊錦清更陸續自家中偷走原告使用之物品送給
      被告何月清，使原告在家中非常沒有安全感。
  (三)另於100年農曆除夕，全家人一起吃年夜飯時，被告何月
      清撥打電話找被告楊錦清，被告楊錦清隨即簡單吃完即離
      家，大年初一，被告2人均在一起，原告不得已報警，請
      警員前往被告2人租住處找被告楊錦清回家。大年初二，
      原告回娘家時，被告何月清又邀約被告楊錦清外出遊玩，
      致使被告楊錦清無法陪同原告回娘家與原告父母聚餐，原
      告因此精神上非常痛苦，心理長期折磨，生不如死。爰依
      民法侵權行為規定請求被告2人賠償精神慰撫金等情。
  (四)並聲明：被告楊錦清、何月清應各給付原告新台幣(下同)
      100萬元。
三、被告2人均經合法通知，未於言詞辯論期日到場，亦未提出
    準備書狀作何聲明或陳述。
四、原告主張上揭事實，已據其提出臺中地檢署檢察官98年度偵
    字第10849號聲請簡易判決處刑書、本院刑事庭98年度簡字
    第1090號刑事簡易判決、徵信委任契約、被告楊錦清96年6
    月台新銀行信用卡帳單、被告楊錦清98年5月7日切結書及被
    告2人於100年6月4日共同出遊照片等各在卷為憑，核屬相符
    ，而被告楊錦清已於相當時期受合法通知，未於言詞辯論期
    日到場，亦未提出準備書狀爭執者，依民事訴訟法第280條
    第3項準用第1項規定，視為自認；另被告何月清因無法依其
    在臺灣地區居留地址合法送達，本院無從斟酌其意見。是原
    告此部分主張自堪信為真正。
五、法院之判斷：
  (一)按因故意或過失，不法侵害他人之權利者，負損害賠償責
      任。故意以違背善良風俗之方法，加損害於他人者亦同。
      又數人共同不法侵害他人之權利者，連帶負損害賠償責任
      。另不法侵害他人之身體、健康、名譽、自由、信用、隱
      私、貞操，或不法侵害其他人格法益而情節重大者，被害
      人雖非財產上之損害，亦得請求賠償相當之金額。民法第
      184條第1項、第185條第1項及第195條第1項分別定有明文
      。再侵權行為係指違法以及不當加損害於他人之行為而言
      ，至於侵害係何權利，要非所問。而所謂違法以及不當，
      不僅限於侵害法律明定之權利，即違反保護個人法益之法
      規，或廣泛悖反規律社會生活之根本原理的公序良俗者，
      亦同。通姦之足以破壞夫妻間之共同生活而非法之所許，
      此從公序良俗之觀點可得斷言，不問所侵害係何權利，對
      於配偶之他方應構成共同侵權行為。婚姻係以夫妻之共同
      生活為其目的，配偶應互相協力保持其共同生活之圓滿安
      全及幸福，而夫妻互守誠實，係為確保其共同生活之圓滿
      安全及幸福之必要條件，故應解為配偶因婚姻契約而互負
      誠實之義務，配偶之一方行為不誠實，破壞共同生活之圓
      滿安全及幸福者，即為違反因婚姻契約之義務而侵害他方
      之權利(參見最高法院55年台上字第2053號判例意旨)。至
      相姦行為須其姦淫對象為有配偶之人始能構成，是此等姦
      淫行為之破壞夫妻間共同生活，係由相姦者與通姦者共同
      行為所肇致，則二者應均為此等侵權行為發生之共同原因
      (參見最高法院86年度台上字第431號判決意旨)。本件被
      告2人於上揭時、地確有通(相)姦之行為，並經臺中地檢
      署檢察官起訴，被告何月清復經本院刑事庭判處罪刑確定
      ，而被告楊錦清曾書具切結書向原告保證不再與被告何月
      清往來，事後卻悔諾，被告2人仍繼續往來各情，業據原
      告提出臺中地檢署檢察官98年度偵字第10849號聲請簡易
      判決處刑書、本院刑事庭98年度簡字第1090號刑事簡易判
      決、被告楊錦清98年5月7日切結書及被告2人於100年6月4
      日共同出遊照片等各在卷可證，則被告2人之通(相)姦行
      為，及事後無視原告之存在而繼續往來，顯然已破壞原告
      基於婚姻關係與被告楊錦清保持共同生活之圓滿安全及幸
      福，被告2人自屬故意以違背善良風俗之方法，侵害原告
      基於婚姻契約所生之權利，致生損害於原告，依前揭最高
      法院判例(裁定)意旨，被告2人即構成民法第185條第1項
      規定之共同侵權行為，應對原告所受損害連帶負損害賠償
      責任。故原告基於民法侵權行為規定請求被告2人賠償所
      受損害，洵屬正當，應予准許。
  (二)又以人格權遭遇侵害，受有精神上之痛苦，而請求慰藉金
      之賠償，其核給之標準，須斟酌雙方之身分、資力與加害
      程度及其他各種情形核定相當之數額。且所謂「相當」，
      應以實際加害情形與其名譽影響是否重大及被害人之身分
      、地位與加害人之經濟情況等關係定之(參見最高法院86
      年度台上字第3537號判決意旨)。本件原告固主張其因被
      告2人通(相)姦行為，及被告楊錦清拋妻棄子，經常離家
      不歸，在外與被告何月清同居，而受有精神上痛苦，遂請
      求被告2人「各」給付精神慰撫金100萬元，已如前述，惟
      本院認為原告與被告楊錦清自84年12月30日結婚迄今近16
      年，原告堅守婚姻契約，企求與被告楊錦清共同努力維繫
      家庭之圓滿幸福，卻因被告何月清自96年間起介入原告之
      婚姻生活，經常與被告楊錦清共同出遊，並在外租屋同居
      及為通(相)姦行為，即使原告於98年4月間報警抓姦及提
      出刑事告訴，被告2人均經檢察官起訴，被告何月清因此
      遭法院判處罪刑確定，被告楊錦清因書具切結書保證不再
      與被告何月清往來，獲得原告原諒而撤回告訴，被告2人
      均不知記取教訓，猶繼續共同出遊及在外租屋同居，被告
      2人行為之可責性甚重，致使原告期待被告楊錦清回歸家
      庭重建婚姻生活圓滿幸福之希望落空，其精神上所受痛苦
      ，非親身體驗無以言喻。再本院審酌被告何月清為中國大
      陸籍女子，因婚姻關係而依親來台，在台居留地址為苗栗
      縣頭份鎮○○路35巷67號，但實際上並未與其夫即訴外人
      林省宏共同生活居住於該址，此經本院依職權函請苗栗縣
      警察局頭份分局派員查明屬實，有該分局100年7月14日份
      警三字第1000012807號函可按，足見被告何月清目前居無
      定所，其資力如何不明。另原告及被告楊錦清均為勞工階
      層，共同取得原告目前居住之房地，而原告尚有固定工作
      收入(依訴狀記載)，被告楊錦清在與被告何月清同居後是
      否仍有固定工作收入，因被告楊錦清拒不到庭應訊，致本
      院難以查明。是本院依卷內證據資料斟酌兩造之身分、地
      位及經濟狀況等一切情狀，認為原告請求被告2人給付精
      神慰撫金共計200萬元(各100萬元)，尚嫌過高，應核減為
      80萬元，方屬公允，逾此數額之請求，不應准許。
六、綜上所述，原告依據民法侵權行為法律關係請求被告2人賠
    償所受損害，於80萬元範圍內，洵屬有據，應予准許，逾此
    金額之請求，為無理由，應予駁回。又被告2人之通(相)姦
    行為既對原告構成民法第185條第1項規定之共同侵權行為，
    被告2人原應對原告所受損害負「連帶」賠償責任，但因原
    告在本件訴訟僅請求被告2人「各別」給付，本院依其請求
    ，並參照民法第280條規定意旨，認應由被告2人平均分擔賠
    償金額，即被告2人各應給付原告40萬元，附此說明。
七、本件訴訟費用包括第一審裁判費20800元及第一審公示送達
    費用1400元，共計22200元。又兩造就本件訴訟互有勝敗，
    爰審酌原告之勝訴比例為百分之40，遂命被告2人連帶負擔
    訴訟費用額8880元，餘由原告負擔。
八、本件判決原告勝訴部分，所命被告2人各別給付金額未逾50
    萬元，依民事訴訟法第389條第1項第5款規定，法院應依職
    權宣告假執行，爰諭知假執行宣告如主文第5項所示。
九、本件事證已臻明確，原告其餘攻擊防禦方法及所舉證據資料
    ，核與本件判決所得心證及結果均不生影響，毋庸逐一論述
    ，併予敘明。
十、結論：本件原告之訴為一部有理由，一部無理由，依民事訴
    訟法第385條第1項前段、第79條、第85條第2項、第389條第
    1項第5款，判決如主文。
中    華    民    國    100   年     9    月    13    日
                  民事第三庭    法  官  林金灶
以上正本係照原本作成。
如對本判決上訴，須於判決送達後20日內向本院提出上訴狀(須
附繕本)。如委任律師提起上訴者，應一併繳納上訴審裁判費。
中    華    民    國    100   年     9    月    13    日
                                書記官  蕭榮峰